【裁判字號】    97,交抗,997
【裁判日期】    970901
【裁判案由】    違反道路交通管理處罰條例
【裁判全文】
臺灣高等法院交通事件裁定             97年度交抗字第997號
抗  告  人
即受處分人  甲○○
上列抗告人因違反道路交通管理處罰條例案件，不服臺灣台北地
方法院97年度交聲字第1687號，中華民國97年7月8日裁定（原處
分案號：97年6月20日北市裁二字第裁22-ZFB056230），提起抗
告，本院裁定如下：
    主  文
抗告駁回。
    理  由
一、原裁定略以：受處分人甲○○於民國（下同）97年4月4日9
    時48分許，駕駛車牌號碼BS-1357號自用小客車，在國道3號
    南下68.4公里處，因違規行駛路肩，經內政部警政署國道公
    路警察局第六警察隊龍潭分隊員警照相採證後逕行舉發等情
    ，為受處分人所不否認。受處分人雖辯稱違規當日國道公路
    局開放行駛部分路肩，卻未明確擺放開放路肩起迄位置標示
    牌，致產生混淆云云，惟查當日開放路肩路段為大溪（63.1
    公里）至龍潭（67.5公里）處，開放之起迄位置均設置告示
    牌，並於路肩通行終點路段設有「路肩通行終點」，再於南
    向68公里處設置「禁行路肩」告示牌，此有舉發機關97 年6
    月16日公警六交字第0970671323號函覆在卷可稽。受處分人
    係於南向68.4公里處因違規行駛路肩致遭舉發機關以科學儀
    器取證，足證受處分人前於開放路肩行駛路段行駛至開放路
    肩行駛終點 (67.5公里)已逾900公尺仍繼續行駛路肩，縱扣
    除原本合法行駛路肩至行駛終點後，匯併回主要車道所需之
    行車距離，仍顯示受處分人違規事實明確，因認原處分機關
    據此裁處受處分人罰鍰4000元，並記違規點數1點，核無不
    合，受處分人之異議為無理由，應予駁回等語。
二、抗告意旨略以：97年4月4日係國定假日清明節，國道高速公
    路局特別開放行駛路肩，但未標示路肩行駛起點與終點，證
    人周孔明、周家禾均可證明未看到標示牌，且只開放大溪至
    龍潭共4.4公里，而高速公路全程300多公里，顯不符比例原
    則，易使人產生混淆。況當日抗告人車上尚承載父親、兒子
    及叔叔，豈會讓親人處於犯法或危險當中而不顧，為此提起
    抗告云云。
三、按汽車行駛於高速公路、快速道路或設站管制之道路，不遵
    使用限制、禁止、行車管制及管理事項之管制規則而使用路
    肩者，處汽車駕駛人3,000元以上6,000元以下罰鍰，並記違
    規點數1點，道路交通管理處罰條例第33條第1項第9款及第6
    3條第1項第1 款分別定有明文。
四、經查：
  (一)抗告人駕駛車號BS-1357號自用小客車，於前揭時、地違規
    行駛路肩，經警以科學儀器拍照取得證據資料逕行舉發等情
    ，除為抗告人所自承外，另有採證照片1幀附卷足憑，抗告
    人前揭違規事證明確。
  (二)抗告人固辯稱未發現開放路肩起迄點之告示牌云云，惟查，
    內政部警政署國道高速公路警察局第六警察隊於97年4月4日
    至6日（清明節連續假期）當日7時至19時開放國道3號公路
    大溪（63.1公里）至龍潭（67.5公里）路段路肩，開放起迄
    位置均設置告示牌，並於大溪南向出口匝道前設置「路肩通
    行終點」告示牌，另於南向68公里處設置「禁行路肩」告示
    牌，以警示用路人注意乙節，業據舉發機關於97年6月16日
    以公警六交字第0970671323號函覆在卷可稽，並有本院依職
    權向舉發機關調取之立於國道3號公路龍潭交流道南向出口
    前200公尺處、前100公尺處之「路肩通行終點」告示牌、立
    於南向68公里處之「禁行路肩」告示牌照片、交通部台灣區
    ○道高速公路局97年清明節假期高速公路疏導措施新聞稿、
    97年清明節假期高速公路交通疏導措施一覽表附本院卷可稽
    ，足證國道高速公路局確有立牌公告得行駛路肩之路段，行
    經上開路段之駕駛人自不得諉稱未見告示牌，而不知路肩通
    行終點為何處。是抗告意旨稱有證人可資證明並無標示云云
    ，自無傳訊之必要。況每逢清明假期高速公路局均會依狀況
    實施不同之疏導措施，抗告人於上開時間行駛於高速公路，
    自應先行了解各項管制措施，豈有不知路肩通行區段之理，
    足徵抗告人上開辯解，均事後卸責之詞，核屬無據。
  (三)又按汽車行駛高速公路，不得在路肩上行駛，此為高速公路
    及快速公路交通管制規則第9條第1項第2款所明定。蓋高速
    公路設置路肩，本即供緊急目的使用，而屬維護公共利益所
    必要，且路肩之通暢與否，攸關緊急事故之處理，甚且影響
    重傷、重症患者之救援時間，絕非可依駕駛人之片面判斷而
    可任意使用，僅於交通管制單位為暫時疏解特定期間交通壅
    塞現象，始於特定路段、時段，例外開放路肩供小型車行駛
    ，故原則上路肩係不開放車輛行駛，而例外得開放之路段、
    時段，有關單位均會有明確之告示宣導。抗告人既係為合法
    領有駕駛執照之人，對於高速公路原則禁止行駛路肩之規定
    ，自當甚為明瞭，該路段縱有開放得行駛路肩，亦應特別注
    意開放通行終點，自不得因其自身疏失致未發現相關告示牌
    而得以推免責任。至於抗告人另稱開放行駛路肩之路段過短
    云云，然道路主管機關本得於法令授權範圍內，基於權責對
    於各項行政措施為具體裁量、規劃，以求達成道路充分利用
    、維持交通秩序、保障道路使用人往來便利與安全之行政目
    的，除有違背法令或明顯矛盾、錯誤，司法機關亦不得涉入
    行政權核心領域，民眾對於行政機關具體行政措施如有意見
    ，自應循正當管道向行機關陳情、反應，尚不得以民眾主觀
    認定是項行政措施不合理，作為恣意違規之免責事由，此業
    經原審於裁定理由中詳為敘明，抗告人再執此為抗告理由，
    即無可採。
  (四)綜上所述，本件抗告人於前揭時、地，有未依規定行駛路肩
    之違規事實事證明確，原處分機關依道路交通管理處罰條例
    第33條第1項第9款、第63條第1項第1款之規定，裁處抗告人
    罰鍰4,000元，並記違規點數1點，核無違誤，原審法院據此
    駁回抗告人之聲明異議，於法亦無不合。抗告意旨猶執前詞
    ，指摘原審裁定不當，為無理由，應予駁回。
五、據上論結，應依道路交通案件處理辦法第26條，刑事訴訟法
    第412條，裁定如主文。
中    華    民    國    97    年    9     月    1     日
                  刑事第十六庭審判長法  官  溫耀源
                                    法  官  許增男
                                    法  官  王敏慧
以上正本證明與原本無異。
不得再抗告。
                                    書記官  丁淑蘭
中    華    民    國    97    年    9     月    1     日


司法院資訊處製作；財團法人民間司法改革基金會備份。
